【裁判字號】    95,訴,1120
【裁判日期】    950721
【裁判案由】    毒品危害防制條例
【裁判全文】
臺灣彰化地方法院刑事判決              95年度訴字第1120號
公  訴  人  臺灣彰化地方法院檢察署檢察官
被      告  甲○○
                    （另案於臺灣彰化監獄執行中）
上列被告因違反毒品危害防制條例案件，經檢察官提起公訴（95
年度毒偵字第2369號），被告於本院準備程序中就被訴事實為有
罪之陳述，經本院合議庭裁定由受命法官獨任依簡式審判程序審
理，並判決如下：
    主    文
甲○○連續施用第一級毒品，處有期徒刑壹年。
    犯罪事實
一、甲○○前因施用毒品案件，經本院以89年度毒聲字第387 號
    裁定送觀察、勒戒後，認無繼續施用毒品傾向，已於民國89
    年2 月15日執行完畢釋放，由臺灣彰化地方法院檢察署檢察
    官以89年度毒偵字第627 號為不起訴處分；於前揭觀察、勒
    戒執行完畢釋放後5 年內又因施用第一、二級毒品案件，於
    95年3 月20日經本院以94年度訴字第1475號判決分別判處有
    期徒刑9 月、6 月，應執行有期徒刑1 年2 月確定（正在執
    行中，不構成累犯）。猶不思悔改，復基於施用第一級毒品
    之概括犯意，自95年4 月中旬某日起，至95年5 月7 日下午
    4 時許止，在其位於彰化縣二林鎮○○里路東巷22號住所，
    以將海洛因加水混合後以針筒注射體內之方式，連續施用第
    一級毒品海洛因多次，頻率約每2 、3 天施用1 次。嗣於95
    年5 月8 日凌晨0 時45分許，因另案為警查獲後，經其同意
    採驗其尿液呈嗎啡陽性反應，而查悉上情。
二、案經彰化縣警察局二林分局報告臺灣彰化地方法院檢察署檢
    察官偵查起訴。
    理    由
一、被告甲○○於準備程序中，先就前揭犯罪事實為有罪之陳述
    ，且所犯係死刑、無期徒刑、最輕本刑為3 年以上有期徒刑
    以外之罪，經本院合議庭依刑事訴訟法第273 條之1 第1 項
    之規定，裁定由法官一人獨任進行簡式審判程序，合先敘明
    。
二、上開犯罪事實，業據被告於本院審理中坦承不諱，且被告於
    前揭時地獲案後，經採其尿液送驗之結果，呈嗎啡陽性反應
    （按一般施用海洛因者會在其體內代謝為嗎啡成分殘留，並
    經由尿液排出），有勘察採驗同意書、彰化縣警察局二林分
    局委託檢驗尿液代號與真實姓名對照認證單、詮昕科技股份
    有限公司00000000號濫用藥物尿液檢驗報告各1 份附卷可稽
    ；再參以施用第一級毒品海洛因具成癮性，在生理上或心理
    上都會對海洛因產生強烈的需求與依賴，一旦停用，會有發
    汗、流淚、緊張、無法入睡、出現劇烈嘔吐、發冷、血壓升
    高等禁斷症狀等情，足徵被告自白與事實相符，堪予採信。
三、按依毒品為害防制條例第20條第2 項規定觀察、勒戒或強制
    戒治執行完畢釋放後，5 年後再犯第10條之罪者，適用本條
    前二項之規定；又經觀察、勒戒或強制戒治執行完畢釋放後
    ，5 年內再犯第10條之罪者，應由檢察官偵查起訴，毒品危
    害防制條例第20條第3 項、第23條第2 項分別定有明文。而
    參酌該條例第20 條 第3 項立法理由：「觀察、勒戒或強制
    戒治後5 年後再犯者，顯見前所實施之觀察、勒戒或強制戒
    治已足以遮斷其施用毒品之癮，為期自新及協助其斷除毒癮
    ，對此5 年後再犯者爰明定仍適用初犯之規定，先經觀察勒
    戒、強制戒治之程序」及第23條第2 項之立法理由：「經觀
    察、勒戒或強制戒治後5 年內再犯者，其再犯率甚高，原據
    以實施之觀察勒戒及強制戒治既已無法收其實效，爰施以刑
    事處遇」，足見5年 後再犯者，應再適用觀察、勒戒程序，
    係因前所實施之觀察、勒戒或強制戒治已足以遮斷其施用毒
    品之癮，致5 年內未再犯，故再予其自新機會，重啟觀察、
    勒戒程序；如觀察、勒戒或強制戒治執行完畢釋放後5 年內
    曾再犯施用毒品案件，且於再犯後5 年內復有施用毒品犯行
    ，則之前戒毒程序顯未能有效遮斷其施用毒品之癮，依前開
    立法意旨，自無再施以觀察、勒戒之必要，應由檢察官偵查
    起訴（最高法院95年度第7 次刑庭會議決議參照）。查被告
    前因施用毒品案件，經觀察、勒戒執行完畢釋放日係89年2
    月15日，而本次公訴人起訴被告施用毒品之犯行係自95年4
    月中旬某日起所犯，雖距離前述觀察、勒戒執行完畢釋放日
    已逾5 年，然被告於前述觀察、勒戒執行完畢釋放日後5 年
    內即曾因再犯施用毒品案件，於95年3 月20日經本院以94年
    度訴字第1475號判決分別判處有期徒刑9 月、6 月，應執行
    有期徒刑1 年2 月確定，則揆諸前開說明，公訴人就被告本
    案施用毒品之犯行提起公訴，核無違誤，自應由本院依法判
    決。縱上所述，本案事證已臻明確，被告施用第一級毒品海
    洛因犯行堪予認定，應依法論科。
四、核被告所為，係犯毒品危害防制條例第10條第1 項之施用第
    一級毒品罪。其為供己施用而於施用前持有海洛因之低度行
    為，為其施用之高度行為所吸收，不另論罪。又查被告行為
    後，刑法第56條連續犯之規定，業於94年2 月2 日修正公布
    刪除，並於95年7 月1 日施行，則被告之犯行，因行為後新
    法業已刪除連續犯之規定，此刪除雖非犯罪構成要件之變更
    ，但顯已影響行為人刑罰之法律效果，自屬法律有變更，依
    新法第2 條第1 項規定，比較新、舊法結果，仍應適用較有
    利於被告之行為時法律即舊法論以連續犯（最高法院95年第
    8 次刑事庭會議決議參照），是被告先後多次施用第一級毒
    品犯行，時間緊接，所犯為構成要件相同之罪名，顯係基於
    概括犯意反覆為之，應依修正前刑法第56條連續犯之規定，
    論以一罪，並依法加重其刑。爰審酌被告前因施用毒品案件
    ，甫於95年3 月20日經本院判處應執行有期徒刑1 年2 月確
    定，仍不知戒除毒癮，足見其自制能力尚有未足，有接受相
    當期間監禁教化之必要，以促其及早矯正吸毒惡習；惟念及
    被告犯罪之動機、目的係因施用毒品之習性難以戒除，其犯
    罪手段僅係戕害自己之身心、施用毒品次數、時間及犯罪後
    坦承犯行之態度等一切情狀，量處如主文所示之刑，以示懲
    儆。
據上論斷，應依刑事訴訟法第273 條之1 第1 項、第299 條第1
項前段，毒品危害防制條例第10條第1 項，刑法第2 條第1 項前
段、第11條前段、修正前刑法第56條，判決如主文。
本案經檢察官鮑慧忠到庭執行職務。
中    華    民    國    95    年    7     月    21    日
                  刑事第一庭  法  官  吳永梁
以上正本證明與原本無異。
如不服本判決，應於判決送達後10日內向本院提出上訴狀 (須附
繕本)。
中    華    民    國    95    年    7    月    24     日
                              書記官  陳美敏
附錄論罪科刑法條全文：
毒品危害防制條例第10條
施用第一級毒品者，處六月以上五年以下有期徒刑。
施用第二級毒品者，處三年以下有期徒刑。


司法院資訊處製作；財團法人民間司法改革基金會備份。
